臺灣臺中地方法院刑事判決
111年度原訴字第27號
公  訴  人  臺灣臺中地方檢察署檢察官
被      告  黃子銘



選任辯護人  馬惠怡律師(法扶律師)
被      告  董原宏



選任辯護人  蔡佩諮律師(法扶律師)
上列被告等因違反毒品危害防制條例案件，經檢察官提起公訴（
110年度偵字第24169號、第25146號、第28419號），本院判決如
下：
    主    文
黃子銘販賣第二級毒品，處有期徒刑伍年壹月。
扣案OPPO廠牌行動電話壹支(含SIM卡貳張)，沒收之。未扣案犯
罪所得新臺幣貳仟元，沒收之，於全部或一部不能沒收或不宜執
行沒收時，追徵其價額。
董原宏持有第二級毒品，處拘役參拾日，如易科罰金，以新臺幣
壹仟元折算壹日。
扣案第二級毒品甲基安非他命壹包(驗餘淨重零點捌肆伍玖公克
，含包裝袋壹只)，沒收銷燬之。
    犯罪事實
一、黃子銘明知甲基安非他命屬毒品危害防制條例第2條第2項第
    2款所規定之第二級毒品，依法不得持有、販賣，竟基於販
    賣第二級毒品甲基安非他命以營利之犯意，持用OPPO廠牌行
    動電話(含SIM卡2張，下稱本案行動電話)，以通訊軟體Line
    暱稱「啊幹」與董原宏聯繫交易毒品事宜後，由董原宏於民
    國110年3月1日上午3時13分許，駕駛車牌號碼000-0000號自
    用小客車，搭載男友許庭彰前往臺中市中區雙十路1段19巷
    與黃子銘會合，黃子銘坐上該車輛後座，董原宏即駕車進入
    巷內之地下停車場，由黃子銘在車上販賣甲基安非他命1包
    （驗餘淨重0.8459公克，含包裝袋1只）與董原宏，董原宏
    則交付價金新臺幣(下同)2,000元與黃子銘收訖，完成交易
    ，董原宏即基於持有第二級毒品之犯意，自斯時起持有該包
    甲基安非他命。嗣於同日上午3時35分許，董原宏駕車行經
    臺中市中區公園路與自由路交岔路口，因未依號誌行駛為警
    攔查，經警得許庭彰同意後搜索其隨身腰包，發現沾有甲基
    安非他命之吸管1支，董原宏坦承該吸管為其所有，警方當
    場將董原宏逮捕進行附帶搜索，在董原宏所有之皮夾中扣得
    上開甲基安非他命1包，經董原宏供稱係向黃子銘購得，循
    線查悉上情。
二、案經臺中市政府警察局第一分局報告臺灣臺中地方檢察署檢
    察官偵查起訴。
    理    由
壹、程序方面
    本判決下述所引用被告黃子銘、董原宏以外之人於審判外之
    陳述，檢察官、被告2人及辯護人，於本院審理時對於該等
    證據能力均不爭執（本院卷第125頁至第133頁、第200頁至
    第205頁），且迄於言詞辯論終結前亦未聲明異議，本院審
    酌上開證據資料作成時之情況，尚無違法不當及證明力明顯
    過低之瑕疵，認為以之作為證據應屬適當，依刑事訴訟法第
    159條之5規定，均有證據能力。
貳、實體方面
一、認定犯罪事實所憑之證據及理由
　㈠上開犯罪事實，業據被告黃子銘於審判中、被告董原宏於警
    詢、偵查及審判中坦承不諱(他字第1655號卷第37頁至第49
    頁、第51頁至第54頁、第169頁至第171頁、毒偵字第913號
    卷第153頁至第155頁、偵字第24169號卷第35頁至第37頁、
    第101頁至第104頁、第159頁至第163頁、本院卷第123頁至
    第138頁、第208頁、第209頁、第211頁)，並經證人許庭彰
    證述在案(他字第1655號卷第63頁至第69頁、偵字第24169號
    卷第75頁至第78頁、第121頁至第123頁、第159頁至第163頁
    )，且有110年3月3日、110年5月11日偵查報告各1份、110年
    3月1日員警職務報告1份、被告董原宏、證人許庭彰110年3
    月1日指認犯罪嫌疑人紀錄表各1份、110年3月1日民間及停
    車場監視錄影畫面擷圖1份、110年2月28日、110年3月1日臺
    中市○區○○路000號意文大飯店內、大門口之監視錄影畫面擷
    圖1份、臺中市○區○○路000號意文大飯店之旅客登記簿翻拍
    照片1張、臺中市政府警察局第一分局繼中派出所搜索扣押
    筆錄、扣押物品目錄表、自願受搜索同意書各1份、毒品初
    步鑑驗報告單3紙、被告董原宏之通聯紀錄表1紙、車輛詳細
    資料報表【ABZ-0575自用小客車】1紙、被告2人之對話紀錄
    擷圖1份、現場照片、扣案物照片1份、被告黃子銘Line暱稱
    「啊幹」對話紀錄、個人頁面擷圖1份在卷可稽（他字第165
    5號卷第7頁至第15頁、第35頁、第55頁至第61頁、第71頁至
    第117頁、第125頁至第129頁、第135頁、第137頁、第179頁
    至第185頁、第197頁、第245頁至第247頁、第273頁至第283
    頁)，且扣得之晶體1包，經送驗結果，含甲基安非他命成分
    （驗餘淨重0.8459公克）等情，有衛生福利部草屯療養院11
    0年3月10日草療鑑字第1100300056號鑑驗書1紙在卷可證（
    他字第1655號卷第263頁），足認被告2人之自白有相當證據
    可佐，可信為真實。
　㈡販賣甲基安非他命係違法行為，非可公然為之，被告黃子銘
    與被告董原宏並非至親，倘非有利可圖，自無平白甘冒觸犯
    重罪之風險而特意於約定地點親自交易甲基安非他命與被告
    董原宏之理，足認被告黃子銘主觀上確有營利之意圖甚明。
  ㈢綜上，本案事證明確，被告2人犯行均堪認定，皆應依法論科
    。　　
二、論罪科刑之理由
　㈠核被告黃子銘所為，係犯毒品危害防制條例第4條第2項之販
    賣第二級毒品罪；被告董原宏所為，係犯同條例第11條第2
    項之持有第二級毒品罪。被告黃子銘為販賣甲基安非他命目
    的而持有甲基安非他命之低度行為，為其販賣高度行為所吸
    收，不另論罪。
　㈡刑之加重、減輕事由：
　⒈被告黃子銘部分
　⑴犯第4條至第8條之罪於偵查及歷次審判中均自白者，減輕其
    刑，毒品危害防制條例第17條第2項定有明文。查被告黃子
    銘於警詢、偵訊時均否認本案販賣第二級毒品犯行，至審判
    中始坦承，不符合前開偵查「及」歷次審判中均自白之要件
    ，無從適用前開規定減輕其刑。
　⑵刑法第59條規定犯罪之情狀可憫恕者，得酌量減輕其刑，其
    所謂「犯罪之情狀」，與同法第57條規定科刑時應審酌之一
    切情狀，並非有截然不同之領域，於裁判上酌減其刑時，應
    就犯罪一切情狀（包括第57條所列舉之10款事項），予以全
    盤考量，審酌其犯罪有無可憫恕之事由（即有無特殊之原因
    與環境，在客觀上足以引起一般同情，以及宣告法定低度刑
    ，是否猶嫌過重等等），以為判斷。而毒品危害防制條例就
    販賣毒品所設之法定刑度，均遠較其它犯罪為重，然同為販
    賣毒品者，其原因動機不一，犯罪情節未必盡同，或有大盤
    毒梟者，亦有中、小盤之分，甚或僅止於吸毒者友儕間為求
    互通有無之有償交付，是其態樣顯非可一概而論，即其販賣
    行為所造成危害社會之程度亦非可等量齊觀，故倘依其情狀
    處以相當之有期徒刑，即足以懲儆，並可達防衛社會之目的
    者，自非不可依客觀之犯行與主觀之惡性二者加以考量其情
    狀，是否有可憫恕之處，適用刑法第59條之規定酌量減輕其
    刑，期使個案裁判之量刑，能斟酌至當，符合比例原則。查
    被告黃子銘本案販賣毒品犯行僅1次，交易對象僅1人，為小
    額零星販賣，獲利有限，對社會造成之危害尚無從與大宗走
    私、利用幫派組織結構販賣者、大盤商或中盤商相提並論，
    以此犯罪情節而論，惡性尚非重大難赦，倘一律論處法定最
    低本刑有期徒刑10年，猶屬失之過苛而不盡情理，不免予人
    情輕法重之感，且難謂符合罪刑相當及比例原則，更無從與
    中、大盤毒梟之惡行有所區隔，是被告黃子銘販賣第二級毒
    品之犯罪情狀相較於法定之重刑，在客觀上足以引起一般人
    之同情，顯有堪憫恕之處，爰依刑法第59條規定酌減其刑。
　⒉被告董原宏部分　
　⑴犯第4條至第8條、第10條或第11條之罪，供出毒品來源，因
    而查獲其他正犯或共犯者，減輕或免除其刑，毒品危害防制
    條例第17條第1項定有明文。所謂「供出毒品來源，因而破
    獲者」，係指被告供出毒品來源之有關資料，諸如前手之姓
    名、年籍、住居所、或其他足資辨別之特徵等，使調查或偵
    查犯罪之公務員因而對之發動調查或偵查並破獲者而言。查
    被告董原宏於警詢時即供出其本案持有之甲基安非他命來源
    為被告黃子銘，並提供相關訊息予警方查緝，有其警詢筆錄
    在卷可參，嗣後警方依據被告董原宏及證人許庭彰之指證，
    及調取相關監視器影像，查獲本件被告黃子銘向被告董原宏
    販賣甲基安非他命之事實，復經檢察官提起公訴，足認被告
    董原宏供出本案甲基安非他命毒品來源因而查獲其他正犯，
    應依毒品危害防制條例第17條第1項規定減輕其刑。
　⑵被告董原宏之辯護人雖表示請依刑法第59條從輕量刑等語，
    惟被告董原宏經適用毒品危害防制條例第17條第1項減輕其
    等之刑後，已無情輕法重之情，難認在客觀上足以引起一般
    人之同情，堪予憫恕，自不符刑法第59條規定之要件，無從
    酌量減輕其刑，辯護人此部分主張，尚難憑採。
  ㈢爰審酌被告黃子銘明知毒品會嚴重戕害施用者之健康，更可
    能因施用毒品導致家財散盡、或為購買毒品鋌而走險，有危
    害社會安全之虞，竟無視國家杜絕毒品犯罪之禁令，為本案
    販賣甲基安非他命之犯行，行為實屬可議，而被告董原宏亦
    明知國家對於查緝毒品之禁令，竟仍漠視法令，率爾持有甲
    基安非他命，所為不該。另衡及被告黃子銘於審判中坦承犯
    行，被告董原宏自始坦承犯行，並考量被告黃子銘販賣毒品
    次數僅1次、對象僅1人、交易數量及金額不高，被告董原宏
    持有毒品數量不多，時間非長，及被告2人犯罪動機、目的
    等節；再參以被告2人於本案宣判前，皆有違反毒品危害防
    制條例案件經法院判決科刑之紀錄，有臺灣高等法院被告前
    案紀錄表2份在卷可參，是其等素行非佳。與被告黃子銘自
    陳高職畢業，先前在夜市工作，月收入約2萬元，被告董原
    宏自陳專科畢業，先前為職業軍人，月收入約3萬4,000元，
    需扶養母親等一切情狀(本院卷第211頁)，分別量處主文所
    示之刑，並就被告董原宏部分諭知易科罰金之折算標準。
三、沒收
  ㈠被告黃子銘部分
　⒈扣案之本案行動電話1支，為被告黃子銘犯本案販賣第二級毒
    品罪聯絡所使用之物，經其供承在案(本院卷第133頁、第20
    5頁)，應依毒品危害防制條例第19條第1項規定，於其所犯
    罪之項下宣告沒收之。
　⒉被告黃子銘本案業已收取交易之販毒對價2,000元，經被告董
    原宏於警詢、偵訊陳述確實，並經被告黃子銘坦承在案，該
    款項為被告黃子銘之犯罪所得，雖未扣案，仍應依刑法第38
    條之1第1項前段、第3項之規定，於其所犯罪項下宣告沒收
    ，並於全部或一部不能沒收或不宜執行沒收時，追徵其價額
    。
　㈡被告董原宏部分
　  扣案被告董原宏持有之甲基安非他命1包(驗餘淨重0.8459公
    克，含包裝袋1只)，屬違禁物，而盛裝上開毒品之包裝袋1 
    只，因其內殘留有毒品成分而無法完全析離，亦應整體視為
    查獲之毒品，均依毒品危害防制條例第18條第1項之規定宣
    告沒收銷燬。至於扣案吸管1支，經送驗結果含甲基安非他
    命成分，固屬違禁物，惟該物與警方在上開自用小客車上扣
    得吸食器1組，均係被告董原宏所有供其施用毒品所用之物
    ，經被告董原宏供陳在卷(本院卷第133頁)，是難認與被告
    董原宏本案持有犯行有關，檢察官亦未聲請宣告沒收(銷燬)
    ，故不予宣告沒收(銷燬)。
據上論斷，應依刑事訴訟法第299條第1項前段，判決如主文。
本案經檢察官林岳賢提起公訴，檢察官林煒容、林文亮到庭執行
職務。
中　　華　　民　　國　　111  　年　　11 　月　　24　　日
                  刑事第十一庭 審判長 法  官  丁智慧  
                                      法  官  蔡逸蓉
                                      法  官  黃麗竹
以上正本證明與原本無異。
如不服本判決應於收受送達後20日內向本院提出上訴書狀，並應
敘述具體理由；其未敘述上訴理由者，應於上訴期間屆滿後20日
內向本院補提理由書（均須按他造當事人之人數附繕本）「切勿
逕送上級法院」。
                              　　　　書記官  姚志鴻
中　　華　　民　　國　　111  　年　　11 　月　　24　　日
附錄本案論罪科刑法條全文：
毒品危害防制條例第4條
製造、運輸、販賣第一級毒品者，處死刑或無期徒刑；處無期徒
刑者，得併科新臺幣3000萬元以下罰金。
製造、運輸、販賣第二級毒品者，處無期徒刑或10年以上有期徒
刑，得併科新臺幣1500萬元以下罰金。
製造、運輸、販賣第三級毒品者，處7年以上有期徒刑，得併科
新臺幣1000萬元以下罰金。
製造、運輸、販賣第四級毒品者，處5年以上12年以下有期徒刑
，得併科新臺幣500萬元以下罰金。
製造、運輸、販賣專供製造或施用毒品之器具者，處1年以上7年
以下有期徒刑，得併科新臺幣150萬元以下罰金。
前五項之未遂犯罰之。
毒品危害防制條例第11條
持有第一級毒品者，處3年以下有期徒刑、拘役或新臺幣30萬元
以下罰金。
持有第二級毒品者，處2年以下有期徒刑、拘役或新臺幣20萬元
以下罰金。
持有第一級毒品純質淨重10公克以上者，處1年以上7年以下有期
徒刑，得併科新臺幣100萬元以下罰金。
持有第二級毒品純質淨重20公克以上者，處6月以上5年以下有期
徒刑，得併科新臺幣70萬元以下罰金。
持有第三級毒品純質淨重5公克以上者，處2年以下有期徒刑，得
併科新臺幣20萬元以下罰金。
持有第四級毒品純質淨重五公克以上者，處1年以下有期徒刑，
得併科新臺幣10萬元以下罰金。
持有專供製造或施用第一級、第二級毒品之器具者，處1年以下
有期徒刑、拘役或新臺幣10萬元以下罰金。